臺灣臺南地方法院臺南簡易庭民事判決
111年度南小字第183號
原      告  富邦產物保險股份有限公司

法定代理人  羅建明  
訴訟代理人  李證賢  
被      告  高嘉宏  

上列當事人間請求侵權行為損害賠償事件，本院於民國111年3月
15日言詞辯論終結，判決如下：
   主      文
被告應給付原告新臺幣48,129元，及自民國111年1月8日起至清
償日止，按年息百分之5計算之利息。
原告其餘之訴駁回。 
訴訟費用新臺幣1,000元，由被告負擔新臺幣700元，餘由原告負
擔。
本判決原告勝訴部分得假執行。
    事實及理由
一、本件被告經合法通知，未於言詞辯論期日到場，核無民事訴
    訟法第386條各款所列情形，爰依原告之聲請，由其一造辯
    論而為判決。
二、原告起訴主張：被告於民國108年12月14日7時，駕駛執照經
    註銷，竟無照騎乘車號000-000號普通重型機車，自臺南市
    東區中華東路三段由南往北行駛，駛至中華東路三段與東門
    路三段交岔路口時闖紅燈，撞擊自東門路三段由西向東駛來
    之原告承保由訴外人王彥翔騎乘車牌號碼000-000號普通重
    型機車(下稱系爭機車)，致王彥翔受有右側鎖骨骨折傷害，
    原告已依強制汽車責任保險法之規定及強制汽車責任保險契
    約賠付王彥翔醫療費用新臺幣（下同）12,755元、輔具費2
    萬元、看護費36,000元，合計68,755元。被告違反道路交通
    管理處罰條例第21條第1項第4款規定之駕車行為，應就本件
    車禍負七成過失責任。爰依強制汽車責任保險法第29條第1
    項之規定，於保險給付金額範圍內，代位行使王彥翔對被告
    之損害賠償請求權等語。並聲明：被告應給付原告68,755元
    ，及自起訴狀繕本送達翌日起至清償日止，按年息百分之5
    計算之利息。
三、被告未於言詞辯論期日到場，亦未提出書狀作何聲明或陳述
    。
四、本院判斷之理由：
　㈠原告主張其承保系爭機車之強制汽車責任保險，被告駕駛執
    照業經註銷，仍於108年12月14日7時許，騎乘車牌號碼000-
    000號普通重型機車，自臺南市東區中華東路三段由南往北
    行駛，駛至中華東路三段與東門路三段交岔路口時闖紅燈，
    適有原告承保由訴外人王彥翔騎乘之系爭機車自東門路三段
    由西向東駛來，二車發生撞擊，致王彥翔受有右側鎖骨骨折
    傷害，原告已賠付王彥翔強制汽車責任保險理賠金68,755元
    之事實，業據原告提出臺南市政府警察局第一分局交通分隊
    道路交通事故當事人登記聯單、臺南市政府警察局道路交通
    事故初步分析研判表、強制汽車責任保險理賠申請書、王彥
    翔診斷證明書暨醫療收據、強制險醫療給付費用表、王彥翔
    郵局存摺影本、強制險受款人電匯同意書影本為證(見調解
    卷第15-18、21-35頁；本院卷第35-40頁)，並經本院依職權
    向臺南市政府警察局第一分局調取本件道路交通事故現場圖
    、道路交通事故調查報告表(一)、(二)、道路交通事故談話
    紀錄表、道路交通事故照片黏貼紀錄表、臺南市政府警察局
    舉發違反道路交通管理事件通知單（見調解卷第45-117頁）
    核閱屬實。被告已於相當時期受合法通知，未於言詞辯論期
    日到場作有利於己之陳述，亦未提出任何書狀或證據以供本
    院審酌。本院綜合上開事證，依調查證據之結果，堪認原告
    主張為真實可信。
　㈡按因故意或過失，不法侵害他人之權利者，負損害賠償責任
    ；汽車、機車或其他非依軌道行駛之動力車輛，在使用中加
    損害於他人者，駕駛人應賠償因此所生之損害，民法第184
    條第1項前段、第191條之2前段分別定有明文。又汽車行駛
    至交岔路口，應遵守燈光號誌，道路交通安全規則第102條
    第1項第1款前段亦有明文。所稱「汽車」者，係指在道路上
    不依軌道或電力架線而以原動機行駛之車輛（包括機車），
    道路交通安全規則第2條第1項第1款規定甚明。本件被告係
    於55年3月間出生(見本院卷第17頁)，於發生本件車禍事故
    發生時，年約53餘歲，原考領重型機車駕照，但因駕駛違規
    遭吊扣吊註銷駕駛執照至100年8月23日，此有公路監理電子
    閘門查詢資料在卷可稽（見本院卷第41頁)，足見對於上開
    交通規則所定注意義務當為其所知悉。而依道路交通事故調
    查報告表(一)所載(見調字卷第51頁)，本件車禍事故發生當
    時，天候晴、有日間自然光線、柏油路面乾燥無缺陷、視距
    良好且無障礙物，客觀上並無不能注意之情事，然被告於本
    件車禍發生前，既已知其駕駛執照業經註銷，於註銷期間騎
    乘機車行駛於道路上，且於行經上開路段時，闖越紅燈，與
    訴外人王彥翔所騎乘之系爭機車發生碰撞，致訴外人王彥翔
    身體受傷，被告就本件車禍之發生，確有應注意、能注意而
    不注意之過失，應堪認定。王彥翔因本件交通事故受有右側
    鎖骨骨折傷害，業如前述，被告上開過失行為與王彥翔所受
    傷害間，有相當因果關係甚明，依上開規定，被告自應對王
    彥翔所受損害負賠償之責。
　㈢次按損害之發生或擴大，被害人與有過失者，法院得減輕賠
    償金額，或免除之，民法第217條第1項定有明文。法院對於
    賠償金額減至何程度，應斟酌雙方原因力之強弱與過失之輕
    重以定之（最高法院110年度台上字第1354號判決意旨參照
    ）。查本件交通事故發生之路段限速40公里，有道路交通事
    故現場圖及道路交通事故調查表㈠可稽（見調解卷第49、51
    頁)，依王彥翔於警詢時陳稱：肇事當時我的車速約60公里
    等語（見調解卷第57頁)，顯見王彥翔就本件車禍車禍之發
    生，有未按限速行駛之過失，應堪認定。原告就王彥翔對於
    本件車禍之發生亦有過失之事實，並不爭執(見本院卷第32
    頁)，並提出道路交通事故初步分析研判表為憑(見調解卷第
    17頁)，本院斟酌王彥翔與被告過失情節、程度輕重等一切
    情狀，認本件車禍應由被告負擔百分之70過失責任、王彥翔
    負擔百分之30過失責任，方符公允。
　㈣再按被保險人有下列情事之一，致被保險汽車發生汽車交通
    事故者，保險人仍應依本法規定負保險給付之責。但得在給
    付金額範圍內，代位行使請求權人對被保險人之請求權：五
    、違反道路交通管理處罰條例第21條或第21條之1規定而駕
    車，強制汽車責任保險法第29條第1項第5款定有明文。又汽
    車駕駛人之駕駛執照業經吊銷、註銷仍駕駛小型車或機車，
    處6,000元以上12,000元以下罰鍰，並當場禁止其駕駛，道
    路交通管理處罰條例第21條第1項第4款亦有明定。是車輛駕
    駛人於駕駛執照吊銷期間絕對禁止駕車，倘仍駕車，自屬無
    照駕駛。被告騎車闖紅燈肇事，業如前述，違反道路交通管
    理處罰條例第21條第1項第4款規定，而原告已依強制汽車責
    任保險法第27條第1項規定賠償王彥翔醫療費、輔具費及看
    護費共68,755元，依前揭說明，原告為保險給付後，在給付
    金額範圍内，代位請求權人王彥翔行使對被告之請求權，洵
    屬有據，固堪認定。
　㈤復按請求權人對被保險人之和解、拋棄或其他約定，有妨礙
    保險人依強制汽車責任保險法第29條規定代位行使請求權人
    對於被保險人之請求權，而未經保險人同意者，保險人不受
    其拘束，強制汽車責任保險法第30條定有明文，是如強制汽
    車責任險之請求權人未經保險人同意而與被保險人和解，致
    有礙保險行使代位權者，無論和解契約當事人成立和解之真
    意如何，其和解均無拘束保險人之效力。查，王彥翔與被告
　　於109年7月3日針對本件車禍在臺南市東區調解委員會成立
    調解，約定「三、對造人高嘉宏同意給付聲請人王彥翔車輛
    修理費、醫療費及慰問金共計壹拾萬元，不含強制汽車責任
    保險各項給付，已於調解時給付參萬元整，餘柒萬元整，共
    分14期給付，自109年8月30日(含)起至110年9月30日(含)，
    每月30日(含)給付伍仟元整(其中，110年2月份則為28日前
    給付)。四、兩造同意相互拋棄本事件民事其餘請求權及同
    意不追究本事件刑事責任。」，並經本院於109年7月20日以
    109年度南核字第3501號准予核定，已據本院調閱本院109年
    度南核字第3501號卷宗核閱無誤。王彥翔於前開調解成立後
    ，於109年10月26日向原告請求強制險理賠，原告已賠付王
    彥翔醫療費用12,755元、輔具費2萬元、看護費36,000元，
    合計68,755元，上開調解書既已載明賠償給付不含強制汽車
    責任險各項給付，況原告否認參與王彥翔與被告上開調解程
    序(見本院卷第32頁)，亦無證據證明原告已同意上開調解書
    所載內容，依強制汽車責任保險法第30條規定，原告不受該
    調解書效力之拘束。
　㈥又按損害賠償祇應填補被害人實際損害，保險人代位被害人
    請求損害賠償時，保險法第53條第1項規定，如其損害額超
    過或等於保險人已給付之賠償金額，固得就其理賠之範圍，
    代位請求賠償，如其損害額小於保險人已給付之保險金額，
    則保險人所得代位請求者，應祇以該損害額為限。查，王彥
    翔就本件車禍發生既應負擔百分之30％過失責任，已如前述
    ，自應減輕被告之賠償責任30％，而原告行使保險代位權係
    基於受害人損害賠償請求權之法定債之移轉，故原告僅得請
    求被告賠償之金額為48,129元(計算式：68,755元×70％＝48,1
    29元，元以下4捨5入)，逾此部分之請求，則屬無據。
　㈦末按給付無確定期限者，債務人於債權人得請求給付時，經
    其催告而未為給付，自受催告時起，負遲延責任；其經債權
    人起訴而送達訴狀，或依督促程序送達支付命令，或為其他
    相類之行為，與催告有同一之效力；遲延之債務以支付金錢
    為標的者，債權人得請求依法定利率計算之遲延利息；而應
    付利息之債務，其利率未經約定，亦無法律可據者，週年利
    率為5％，民法第229條第2項、第233條第1項及第203條分別
    定有明文。原告請求被告賠償之前開金額，未定有給付之期
    限，其請求起訴狀繕本送達被告之翌日即111年1月8日起(於
    110年12月28日寄存送達於被告住居所之警察機關，依民事
    訴訟法第138條第2項之規定，於111年1月7日發生送達效力
    ，送達證書見附民卷第49頁)，按週年利率5％計算之遲延利
    息，即屬有據。
五、綜上所述，原告已履行強制責任保險賠償義務賠付完畢，原
    告依強制汽車責任保險法第29條第1項第5之規定，代位請求
    被告給付48,129元，及自111年1月8日起至清償日止，按年
    息百分之5計算之利息，為有理由，應予准許。逾此範圍之
    請求，為無理由，應予駁回。
六、末按法院為終局判決時，應依職權為訴訟費用之裁判；各當
    事人一部勝訴、一部敗訴者，其訴訟費用，由法院酌量情形
    ，命兩造以比例分擔或命一造負擔，或命兩造各自負擔其支
    出之訴訟費用，民事訴訟法第87條第1項、第79條分別定有
    明文。查，本件訴訟費用額確定為1,000元（即第一審裁判
    費），爰依職權確定本件訴訟費用額如主文第3項所示。
七、本件原告勝訴部分，係屬民事訴訟法第436條之8第1項小額
    訴訟事件所為被告敗訴之判決，依同法第436條之20規定，
    應依職權宣告假執行。
八、據上論結，本件原告之訴為一部有理由、一部無理由，判決
    如主文。
中　　華　　民　　國　　111 　年　　3 　　月　　29　　日
                  臺灣臺南地方法院臺南簡易庭
                              法  官　張桂美
以上正本係照原本作成。
對於小額程序第一審判決之上訴，非以其違背法令為理由，不得為之。如不服本判決，應於送達後20日內，向本院提出上訴狀並表明上訴理由（須附繕本）且上訴狀內應記載表明（一）原判決所違背之法令及其具體內容；（二）依訴訟資料可認為原判決有違背法令之具體事實者。如委任律師提起上訴者，應一併繳納上訴審裁判費用。　　　　　　　　　　　　　　　　
中　　華　　民　　國　　111 　年　　3 　　月　　31　　日
                                  書記官  林彥丞